臺灣板橋地方法院刑事判決　　　　　　　 96年度訴字第133號
公　訴　人　臺灣板橋地方法院檢察署檢察官
被　　　告　丙○○
上列被告因誣告案件，經檢察官提起公訴（九十五年度偵字第二
０一五七號），本院判決如下：
    主  文
丙○○意圖他人受刑事處分，向該管公務員誣告，處有期徒刑伍
月。
    事  實
一、丙○○明知其與大陸地區人民丁華嬌係具有真正婚姻關係之
    夫妻，因雙方感情不睦，竟意圖使丁華嬌受刑事處分，基於
    誣告之犯意，於民國九十五年四月八日十一時十五分許，至
    臺北縣政府警察局永和分局中正橋派出所，向值勤警員報案
    自首，誣指其於九十二年三月間因受闕明智之邀約，以佣金
    新臺幣（下同）五萬元之代價，於同年四月間由自稱「郭文
    章」之人陪同至大陸地區福建省南平市與大陸地區人民丁華
    嬌辦理假結婚，以使丁華嬌得以配偶身分進入臺灣地區從事
    打工賺錢，已實際收受佣金三萬元，雙方並於九十二年七月
    八日簽訂切結書云云，致丁華嬌經臺北縣政府警察局永和分
    局以涉嫌違反臺灣地區與大陸地區人民關係條例案件函送臺
    灣板橋地方法院檢察署檢察官偵辦，嗣經該署檢察官進行偵
    查後，因認丁華嬌犯罪嫌疑不足，而於九十五年八月二十日
    以九十五年度偵字第一二九四０號為不起訴處分確定在案。
二、案經臺灣板橋地方法院檢察署檢察官自動檢舉偵查起訴。
    理  由
一、訊據被告丙○○在本院審理時矢口否認有何誣告犯行，辯稱
    ：伊和丁華嬌確實係假結婚，那時伊因沒有工作、收入，經
    朋友介紹這個機會賺錢，原本說要給伊五萬元，但實際只給
    三萬元，丁華嬌來台後伊有跟他住在一起二個月，但後來他
    就跑掉了，伊在警局時會改稱係真結婚，是因為丁華嬌拜託
    伊有這樣說云云。然查：
  (一)被告於九十五年四月八日十一時十五分許，第一次警詢時雖
    供稱：伊與丁華嬌係假結婚，是關明智於九十二年三月間找
    伊作人頭與大陸人士辦理結婚，並於九十二年四月二十三日
    由郭文章（年籍不詳）帶伊至福建省南平市辦理結婚手續，
    當初約定佣金五萬元，實際拿到三萬元，並於九十二年七月
    八日有簽訂切結書，丁華嬌來臺之目的係為打工賺錢，伊與
    丁華嬌於九十二年六月十八日辦理結婚登記後，便不知其行
    蹤云云；惟其後於同日十六時五十分許，第二次警詢時即改
    稱：伊因與太太丁華嬌因故爭吵，一時氣憤，故謊報假結婚
    ，伊與丁華嬌的結婚屬實等語；嗣於同年月十七日十時二十
    五分許，再於第三次警詢時供稱：丁華嬌入境來臺後，係與
    伊同住在臺北縣永和市○○路六八０巷一號七０九室，當初
    仲介伊與丁華嬌結婚的人叫關明智，目前已死亡，是伊以前
    的房東，而陪同伊赴大陸辦理結婚手續的叫郭文章，伊不清
    楚其年籍資料及現住處，同行費用均由伊花費，而伊與丁華
    嬌約認識二個月就結婚，結婚時有宴請一桌，在福建省南平
    市辦理結婚申登手續，結婚費用約花費三十萬元，伊之前在
    警詢稱辦理假結婚佣金五萬元，實際拿到三萬元，是伊自己
    製造出來的，伊與丁華嬌不是假結婚，幕後沒有不法仲介、
    人蛇集團操控，伊於九十五年四月八日十一時十五分第一次
    警詢時所述均是不實的，伊於九十五年四月八日十六時五十
    分第二次警詢時所述才是實在的，伊所提出之切結書係關明
    智於九十二年七月八日拿給伊的，這切結書是伊捏造的，伊
    拿出這切結書只是給中正橋所員警看是否會構成偽造文書，
    能否將丁華嬌遣送回大陸等語；其後於九十五年四月十七日
    十三時三十分許，於第四次警詢時亦供稱：伊第一次警詢筆
    錄是謊報出來的，因伊與丁華嬌相處不好，欲將他送回大陸
    ，所以至中正橋所製作不實的筆錄，伊事後感覺製作虛偽的
    筆錄並非好事，故於同日十六時許，至派出所拜託受理該案
    之員警阿貴，希望他能把第一份筆錄當作不存在，該員警於
    是幫伊製作第二份筆錄，而伊所做第二次、第三次警詢筆錄
    是正確的等語。而參諸證人丁華嬌於九十五年四月八日十六
    時十分許，在上開派出所向承辦員警供稱：伊於九十二年四
    月二十三日在大陸福建省南平市辦理結婚，於九十二年六月
    十八日在臺北縣鶯歌鎮戶政事務所辦理結婚登記，伊與被告
    目前同住在臺北縣永和市○○路六八０巷一號七０九室，於
    九十五年四月六日十二時，伊與被告因生活習慣不合及伊的
    工作而發生爭吵，其一時氣憤才會至派出所報稱伊二人係假
    結婚等語；於九十五年六月二十日在偵查中供稱：伊與被告
    並非假結婚，於九十二年間經關明智介紹在臺認識被告，後
    來被告就到大陸與伊結婚，於九十二年間伊來臺後有跟被告
    同住，於九十三年間因無工作證被遣返，於九十四年八月十
    八日再次來臺後迄今有與被告同住，只有在過年吵架時，被
    告將伊行李丟出去，伊到外面住一個多月，後來又回家，被
    告會找伊要錢拿去喝酒打牌，有錢給他花，他就讓伊回去睡
    覺，沒錢給他花，他就不讓伊進家門，被告所提出之切結書
    ，伊從來沒有看過，且伊也不識字等語；於九十五年六月二
    十九日在偵查中並供稱：當初伊不知道被告有去報假結婚，
    是顏雲玉跟伊說的，後來甲○○帶伊去派出所做筆錄，當時
    被告也一起去，伊說不是假結婚，被告也說他一時衝動是謊
    報，伊知道被告報案後，並沒有要求被告要說謊，伊當時係
    直接就去派出所做筆錄，伊係做洗碗、大樓清潔的工作，因
    為伊和被告常吵架，家裡的事他都不管，錢都拿去打牌，被
    告才會想把伊送回大陸等語。證人即管區員警甲○○於九十
    五年六月二十八日在偵查中證稱：於九十五年四月八日被告
    第一次來派出所係要報丁華嬌失蹤，因伊去查戶口時知道他
    們關係不好，丁華嬌並未失蹤，所以沒有讓被告報失蹤，被
    告就說他要報假結婚，做完筆錄後，伊聯絡丁華嬌，丁華嬌
    於同日十六時許來做筆錄，丁華嬌說被告常跟他吵架，並威
    脅要將他送回大陸，伊在做丁華嬌筆錄時，被告又自行到派
    出所說他們沒有假結婚，所以伊才又做第二次筆錄，被告說
    假結婚是他亂講的，做完筆錄後，被告問伊偽造文書會判多
    久，伊說大約半年以下，伊不太清楚，被告在做第二次筆錄
    時，有跟伊說他要想辦法將丁華嬌送回大陸等語，證人顏雲
    玉於九十五年六月二十八日在偵查中證稱：被告在好幾年前
    曾住在伊住處樓上，當時他與丁華嬌確實都住在伊住處樓上
    ，被告有跟伊說他去警局報案，而被告與丁華嬌常常吵架，
    丁華嬌曾說被告要想辦法將他送回大陸，後來被告與丁華嬌
    有一起來伊開設的西裝店找伊，問伊能否請管區原諒，不要
    將丁華嬌送回大陸等語。再參以由被告於九十五年六月二十
    九日在偵查中供稱：伊不想讓丁華嬌留在臺灣太久，因為伊
    二人常吵架，個性不合，幾乎每天吵架，伊擔任管理員，而
    丁華嬌從事打掃大樓、餐廳洗碗，幾乎每天都在外面工作，
    伊平常會打打麻將，而伊和丁華嬌的習慣不一樣，伊叫他去
    買菜他都不去買，叫他去煮飯他都說累，伊常跟他說你要錢
    不要命等語，益足認被告與丁華嬌確實係有營共同生活並有
    夫妻之實。是堪認被告在第二次、第三次、第四次警詢時之
    自白，堪予採信。
  (二)至被告嗣於九十五年六月十五日在偵查中雖又改稱：伊與丁
    華嬌是辦理假結婚，丁華嬌來台目的係為了工作，當初關明
    智以五萬元之代價分好幾次給伊，伊有去大陸，在大陸由郭
    文章辦理結婚登記，於九十二年間伊沒有和丁華嬌住在一起
    ，於九十三年間丁華嬌因無工作證被遣返，他在大陸打電話
    給伊，叫伊幫他辦理來台，伊心軟才幫他辦理，於九十四年
    八月十八日至九月間，丁華嬌有跟伊同住一個多月，但他拿
    到工作證後就離開了，伊在第一次警詢自首後，丁華嬌怕被
    遣返，一直拜託伊不要報稱假結婚，伊心軟，才會再去做第
    二次筆錄，於九十五年四月間伊報案後，丁華嬌有來跟伊同
    住，因警方來查訪時，我們可以說我們有住在一起，但於九
    十五年六月十四日晚上丁華嬌又跑掉了云云；於九十五年六
    月二十九日在偵查中亦供稱：伊與丁華嬌確實係假結婚，第
    二次、第三次警詢都是被告拜託伊去做的云云。而由被告供
    詞一再反覆，是其翻異之詞已難遽予採信，又被告雖提出切
    結書一紙佐證其與丁華嬌係屬假結婚一節，然該紙切結書上
    立切結書人欄之姓名「丙○○」，由該簽名之字形、筆觸觀
    之，顯非被告之字跡，且見證人欄之姓名「黃旺欽」、「陳
    明治」、「闕明智」均無年籍資料可供查證，又該紙切結書
    雖記載有被告與丁華嬌辦理結婚，暫約定三年為限，在期限
    內臺灣、大陸往來中有需要辦理一切等手續，絕不得延誤等
    內容，然並未見若未遵守之後果為何，徵諸常情，此切結書
    之書立既無未遵行之效果，究係基於何種目的而簽寫，誠屬
    可疑，且究係由何人書立亦無法查證，是實難以此遽認被告
    與丁華嬌間確無結婚之真意。再者，被告雖聲請傳訊其所稱
    「關明智」之同居人「王小姐」，以證明其與丁華嬌間為假
    結婚，然被告並未提供該名「王小姐」之真實年籍資料及傳
    訊地址以供傳訊，是被告前開聲請調查事項，本院無從調查
    亦認無調查之必要，附此敘明。
  (三)此外，復有大陸地區南平市民政局九十二年四月二十三日南
    民第0000000 號結婚證書一件、臺北縣政府警察局永和分局
    中正橋派出所九十五年二月二十六日北縣警永字第065286號
    流動登記聯單一紙、大陸地區人民進入臺灣地區保證書一紙
    、戶籍謄本一件、大陸地區九十二年四月二十四日（2003）
    補證字第75號結婚公證書一紙附卷可稽。堪認被告與丁華嬌
    間具有真正之夫妻關係。是被告確有誣指丁華嬌犯罪而使其
    受到刑事訴追之犯意及意圖，而捏造前開不實之事項，並以
    此提出刑事告訴，至為灼然。
  (四)綜上所述，被告前開辯解，顯係事後卸責避就之詞，委不足
    採，本件事證明確，被告前開犯行洵堪認定，應予依法論科
    。
二、查被告意圖使丁華嬌受刑事處分，向該管公務員誣告，核係
    犯刑法第一百六十九條第一項之罪。又按，刑法第一百七十
    二條之規定，並不專在獎勵犯罪人之悛悔，而要在引起偵查
　　或審判機關之易於發見真實，以免被誣告人終於受誣，故不
　  論該被告之自白在審判前或審判中，自動或被動，簡單或詳
    細，一次或二次以上，並其自白後有無翻異，苟其自白在所
    誣告之案件裁判確定以前，即應依該條減免其刑（最高法院
    三十一年上字第三四五號判例意旨可資參照）。查被告於所
　　誣告之案件在臺灣板橋地方法院檢察署檢察官不起訴處分前
　  ，即於第二次至第四次警詢時自白；伊因與太太丁華嬌因故
    爭吵，一時氣憤，故謊報假結婚等語。揆諸上開說明，被告
    自白後雖在偵查中及本院審理時又翻異改稱確實係假結婚，
    但其於所誣告之案件裁判確定前，果已自白，即與刑法第一
    百七十二條所定應予減免其刑之要件相符，是自應依上開規
    定減輕其刑。另刑法第六十七條有關有期徒刑加重減輕例，
    雖於九十五年七月一日修正施行，依修正後該條規定，就罰
    金刑之加重減輕，最高度及最低度亦同加減之，然刑法第一
    百六十九條第一項誣告罪僅有有期徒刑之處罰，故此修正其
    對被告法定刑之減輕並無影響，不生修正前後刑法比較之問
    題。爰審酌被告因與其妻丁華嬌感情不睦，竟遽爾誣指丁華
    嬌涉有違反臺灣地區與大陸地區人民關係條例之罪，不惟浪
    費國家犯罪偵查資源，妨害司法權行使之正確性，並使丁華
    嬌亦因此無端受調查，自應予以相當之非難，暨斟酌其犯罪
    之動機、目的、手段、犯後否認犯行，態度難認良好等一切
    情狀，量處如主文所示之刑，以示懲儆。
據上論斷，應依刑事訴訟法第二百九十九條第一項前段，刑法第
一百六十九條第一項、第一百七十二條，判決如主文。
本案經檢察官乙○○到庭執行職務。
中　　華　　民　　國　　96　　年　　7 　　月　　6 　　日
                  刑事第九庭  審判長法　官  潘翠雪
                                    法　官　絲鈺雲
                                    法　官　王士珮
以上正本證明與原本無異
如不服本判決應於送達後10日內向本院提出上訴狀。
　　                                書記官　程欣怡
中　　華　　民　　國　　96　　年　　7 　　月　　6 　　日
附錄本案論罪科刑法條全文：
中華民國刑法第169條
意圖他人受刑事或懲戒處分，向該管公務員誣告者，處7年以下
有期徒刑。
意圖他人受刑事或懲戒處分，而偽造、變造證據，或使用偽造、
變造之證據者，亦同
